【裁判字號】    94,重訴,454
【裁判日期】    950731
【裁判案由】    損害賠償等
【裁判全文】
臺灣臺北地方法院民事判決             94年度重訴字第454號
原        告  錢櫃企業股份有限公司
法 定 代理人  乙○
訴 訟 代理人  江東原律師
              劉秋絹律師
              許英傑律師
被        告  美華影音科技股份有限公司
兼法定代理人  甲○○
訴 訟 代理人  林政憲律師
              葉鞠萱律師
              詹茗文律師
              林宇文律師
上列當事人間請求損害賠償等事件，本院於中華民國95年7 月28
日言詞辯論終結，判決如下：
    主  文
原告之訴及其假執行之聲請均駁回。
訴訟費用由原告負擔。
    事實及理由
一原告主張：被告甲○○為被告美華影音科技股份有限公司（下
  稱美華公司）之董事長，美華公司因授權原告伴唱帶使用，與
  原告發生糾紛，甲○○乃於民國92年11月12日，代表美華公司
  出具委託書予訴外人丙○○，表示丙○○為美華公司總經理，
  全權委託總經理丙○○代表美華公司與原告進行各項合作商談
  ，丙○○以美華公司總經理之身分，於同年月14日，代表美華
  公司與原告簽訂和解書，約定原告與美華公司各自撤回之前所
  提起之民事訴訟，原告並給付美華公司新臺幣（下同）三千萬
  元以解決伴唱帶授權糾紛，且約定5 日內簽訂以後年度之正式
  買賣合約。嗣丙○○表示美華公司財務吃緊要求原告先行預付
  93、94年度部分款項，原告於93年3 月24、25日，各給付美華
  公司三千萬元，共六千萬元，丙○○並委由美華公司總經理特
  助陳金定，於93年4 月28日，代理美華公司與原告簽訂93、94
  年度買賣授權合約，詎甲○○竟出爾反爾，否認丙○○為美華
  公司總經理及上開93、94年度買賣授權合約之效力，則甲○○
  簽署委託書在先，使原告陷於錯誤，相信丙○○為美華公司總
  經理，致受有給付原告六千萬元之損害，甲○○依民法第 184
  條規定，應對原告負擔損害賠償責任，美華公司就甲○○執行
  職務不法侵害原告權利，依公司法第23條第2 項規定，應與甲
  ○○負連帶賠償責任。另美華公司否認上開93、94年度買賣授
  權合約之效力，則美華公司受領原告給付之六千萬元，自無法
  律上之原因，原告依民法第179 條規定，得請求美華公司如數
  返還及自受領時起即93年3 月25日起，加給按法定利率計算之
  利息云云。並聲明：(一)被告應連帶給付原告六千萬元，及自93
  年3月25日起至清償日止，按年息5％計算之利息。(二)願供擔保
  ，請准宣告假執行。
二被告則以：
(一)甲○○固於92年11月12日，代表美華公司出具委託書予丙○○
  ，全權委託總經理丙○○代理美華公司與原告進行各項合作商
  談，惟丙○○已於93年4 月30日，辭去美華公司總經理職務，
  前開93、94年度買賣授權合約乃陳金定於93年5月1日所簽訂，
  契約倒填日期為93年2 月20日，且該契約並未蓋用美華公司大
  小章，對美華公司自不生效力。況原告對甲○○提起刑事詐欺
  自訴，業經判決無罪，甲○○自無不法詐欺行為可言，美華公
  司亦不必負擔連帶賠償責任。
(二)另美華公司於93年3 月24、25日，各收受原告三千萬元，共六
  千萬元，惟上開款項中之二千五百萬元，乃原告為履行與美華
  公司於92年11月1 日所簽訂之預備協議書，就90至92年伴唱帶
  授權使用費一億元之一部分，其餘三千五百萬元為原告自93年
  1月份起至93年4月21日，向美華公司借用歌曲伴唱帶5020支之
  代價，美華公司收受上開款項，並非無法律上原因。
(三)若原告否認前開三千五百萬元為原告自93年1月份起至93年4月
  21日，向美華公司借用歌曲伴唱帶5020支之代價，則美華公司
  已於93年6 月18日，發函通知原告終止前開5020支歌唱伴唱帶
  之借用關係，依原告於本院93年度訴字第3404號民事事件，所
  提出計算單曲伴唱帶之價額約十八萬元，原告使用5020支歌唱
  伴唱帶受有九千零三十六萬元之不當得利，美華公司主張抵銷
  。
(四)聲明：原告之訴及假執行之聲請均駁回；如受不利之判決，願
  預供擔保，請准宣告免為假執行。
三兩造不爭執之事實：
(一)甲○○為美華公司董事長，美華公司因授權原告伴唱帶使用，
  與原告發生糾紛，甲○○於92年11月12日，代表美華公司出具
  委託書予丙○○，表示丙○○為美華公司總經理，全權委託總
  經理丙○○代表美華公司與原告進行各項合作商談，為兩造所
  不爭執，有委託書在卷可稽。
(二)丙○○於92年11月14日，代理美華公司與原告簽訂和解書，約
  定原告與美華公司各自撤回之前所提起之民事訴訟，原告並給
  付美華公司三千萬元以解決伴唱帶授權糾紛，且約定5 日內簽
  訂以後年度之正式買賣合約為兩造所不爭執，有和解書在卷足
  憑。
(三)原告於93年3月24、25日，各給付美華公司三千萬元，合計六
  千萬元，為兩造所不爭執，有統一發票在卷可證。
(四)丙○○委由陳金定以美華公司總經理特助之身分，於93年4月2
  8 日，代理美華公司與原告簽訂93、94年度買賣授權合約，為
  兩造所不爭執，有買賣授權合約在卷足稽，亦經證人丙○○結
  證屬實。
四得心證之理由：
  本件兩造所爭執之處，應在於美華公司是否構成不當得利？及
  甲○○是否詐欺原告？
(一)有關不當得利部分：
1.按股份有限公司經理人之委任、解任及報酬，應由董事會以董
  事過半數之出席，及出席董事過半數同意之決議行之。公司法
  第29條第1項第3款定有明文。準此，若未依此規定為之，自不
  生公司法上經理人委任、解任及約定報酬之效力（最高法院91
  年度台上字第1432號裁判意旨參照）。次按代理權係以法律行
  為授與者，其授與應向代理人或向代理人對之為代理行為之第
  三人，以意思表示為之。民法第167條定有明文。
2.查美華公司董事長甲○○於92年11月12日，代表美華公司出具
  委託書予丙○○，表示丙○○為美華公司總經理，全權委託總
  經理丙○○代表美華公司與原告進行各項合作商談，此有該委
  託書在卷可稽（見本院卷1第9頁），亦經證人丙○○結證屬實
  ，而美華公司並未經董事會決議選任丙○○為總經理，此為兩
  造所不爭執，且丙○○曾於同年月14日，代理美華公司與原告
  簽訂和解書，約定原告與美華公司各自撤回之前所提起之民事
  訴訟，原告並給付美華公司三千萬元以解決伴唱帶授權糾紛，
  且約定5 日內簽訂以後年度之正式買賣合約，此亦有和解書（
  本院卷1 第10至12頁），又原告另案對甲○○提起刑事詐欺之
  自訴，甲○○辯稱：美華公司授權丙○○與原告洽談伴唱帶買
  賣授權契約，係因於93年4 月30日美華公司之監察人發現丙○
  ○擁有大量好樂迪股份有限公司（下稱好樂迪公司）之股票，
  而好樂迪公司即將與原告合併，認丙○○有雙方代理之嫌，不
  應由其代理美華公司與原告洽談伴唱帶買賣授權契約，伊並無
  詐欺之犯行等語，此經調閱該卷宗，查閱屬實。依前開說明，
  堪認丙○○並非美華公司之經理人，而係美華公司授與丙○○
  代理權，由丙○○代理美華公司與原告簽訂有關伴唱帶授權事
  宜。
3.另按代理人於代理權限內，以本人名義所為之意思表示，直接
  對本人發生效力。代理權之消滅，依其所由授與之法律關係定
  之。代理權，得於其所由授與之法律關係存續中撤回之。但依
  該法律關係之性質不得撤回者，不在此限。民法第103條第1項
  、第108條亦分別定有明文。
4.次查，陳金定於美華公司擔任特別助理，丙○○授權陳金定於
  93年5月1日，以美華公司之名義，與原告簽訂93、94年度買賣
  授權合約，是陳金定以美華公司複代理人之身分，與原告簽訂
  前開93、94年度買賣授權合約，依前開規定，直接對本人即美
  華公司發生效力。則依上開93、94年度買賣授權合約第2 條、
  第4條第1項約定，原告與美華公司議定93、94年之每年買賣授
  權合約總價各為三千六百萬元，原告以預付款名義，先於93年
  3月24日，支付三千萬元，及同年3月25日，支付三千萬元，供
  美華公司作為資金周轉使用；原告應支付93年、94年買賣授權
  合約總價款為七千二百萬元，扣減第2 條預付款六千萬元後，
  尚餘一千二百萬元，此有93、94年度買賣授權合約在卷可稽（
  見本院卷第14至16頁）。故美華公司依上開93、94年度買賣授
  權合約第2 條約定，受領原告給付之六千萬元，自非無法律上
  之原因，原告主張被告無法律上之原因，受領上開六千萬元，
  致原告受有損害，應依民法第179 條規定負擔返還六千萬元之
  責任云云，自不足取。
5.另查，美華公司人事部助理趙湘華於另案證稱：丙○○的辭呈
  是伊於93年5月3日繕打的，日期記載記載為93年4 月30日，是
  美華公司總經理特別助理李永進要求伊繕打的，當時總經理是
  丙○○等語，此有該審判筆錄影本在卷足憑（見本院卷1第166
  至169頁）。且證人丙○○於本院證稱：伊於91年間起至93年5
  月2、3日左右，擔任美華公司總經理，伊原來已與原告談好93
  、94年合約，因為伊93年4 月29或30日要出國，乃授權伊之特
  別助理陳金定與原告簽訂93、94年度買賣授權合約，至於合約
  到填日期為93年2月20日，是因為美華公司已在93年3月間收受
  原告給付六千萬元，伊是在93年5月3日辭職等語，是依證人趙
  湘華、丙○○上開所述，可知丙○○於93年5月1日，授權陳金
  定以美華公司名義簽訂前開93、94年度買賣授權合約時，丙○
  ○仍為美華公司之代理人，則丙○○授與陳金定複代理權與原
  告簽訂前開93、94年度買賣授權合約，依前開說明，直接對本
  人即美華公司發生效力。則被告辯稱丙○○、陳金定均無權代
  理美華公司與原告簽訂前開93、94年度買賣授權合約云云，尚
  不足取。
(二)有關詐欺部分：
1.按因故意或過失，不法侵害他人之權利者，負損害賠償責任。
  故意以背於善良風俗之方法，加損害於他人者亦同。違反保護
  他人之法律，致生損害於他人者，負賠償責任。但能證明其行
  為無過失者，不在此限。民法第184條定有明文。
2.原告主張甲○○出具委託書，委由總經理丙○○與原告洽商伴
  唱帶授權事宜，於丙○○委由陳金定代理美華公司與原告簽訂
  93、94年度買賣授權合約後，竟出爾反爾否認丙○○為美華公
  司總經理及上開93、94年度買賣授權合約之效力，使原告陷於
  錯誤，相信丙○○為美華公司總經理，致受有給付原告六千萬
  元之損害云云，但為甲○○所否認，自應由原告依民事訴訟法
  第277 條關於舉證責任分配之規定，就甲○○有詐欺不法行為
  之有利於己之事實，負舉證之責任。就此，原告係提出委託書
  、和解書、93、94年度買賣授權合約，以為證明。
3.查被告並不否認甲○○於92年11月12日，代表美華公司出具委
  託書予訴外人丙○○，表示丙○○為美華公司總經理，全權委
  託總經理丙○○代表美華公司與原告進行各項合作商談，丙○
  ○以美華公司總經理之身分，於同年月14日，代表美華公司與
  原告簽訂和解書，約定原告與美華公司各自撤回之前所提起之
  民事訴訟，原告並給付美華公司三千萬元以解決伴唱帶授權糾
  紛。至丙○○授權陳金定於93年5月1日，代理美華公司與原告
  簽訂93、94年度買賣授權合約，被告事後均否認前開93、94年
  度買賣授權合約，亦如前述。惟查，美華公司授權丙○○與原
  告洽談伴唱帶買賣授權契約後，因美華公司之監察人於93年 4
  月30日，發現丙○○擁有大量好樂迪公司股票，而好樂迪公司
  即將與原告合併，認丙○○有雙方代理之嫌，不應由丙○○代
  理美華公司與原告洽談伴唱帶買賣授權契約，且美華公司於94
  年4 月30日，由訴外人林嘉愷取得美華公司超過50％股權，前
  開93、94年度買賣授權合約經由陳金定交予美華公司彭國根轉
  交予美華公司新任總經理林嘉愷，經林嘉愷審核認為內容對美
  華公司不合理，而將合約交還陳金定，此經證人彭國根於本院
  93年度自字第297 號刑事案件結證屬實，則甲○○因發現丙○
  ○持有好樂迪公司股票及美華公司更換經營者等事由，事後否
  認陳金定代理美華公司與原告簽訂之前開93、94年度買賣授權
  合約，自不得遽以認定甲○○於出具前開委託書時，有故意詐
  欺原告之情事。此外，原告始終不能提出其他證據，以證明甲
  ○○有故意詐欺之不法行為。故原告主張甲○○故意詐欺原告
  ，依民法第184 條規定，應對原告負擔損害賠償責任，美華公
  司就甲○○執行職務不法侵害原告權利，依公司法第23條第 2
  項規定，應與甲○○負連帶賠償責任云云，均屬無據。
五從而，原告依民法第184條、公司法第23條第2 項、民法第179
  條規定，請求被告連帶給付六千萬元，及自93年3 月25日起至
  清償日止，按年息5％計算之利息，為無理由，應予駁回。
六又原告之訴既經駁回，其假執行之聲請，因訴之駁回而失所附
  麗，不應准許。
七本件事證已臻明確，兩造其餘主張、陳述及所提證據，經審酌
  與本院前揭判斷不生影響，毋庸再予審酌，併此敘明。
八訴訟費用負擔之依據：民事訴訟法第78條。
中    華    民    國    95    年    7     月    31    日
                    民事第六庭法      官  姜悌文
右為正本係照原本作成
如對本判決上訴，須於判決送達後20日內向本院提出上訴狀，並
依上訴利益繳納上訴費。
中    華    民    國    95    年    7    月     31    日
                              法院書記官  林秀娥


司法院資訊處製作；財團法人民間司法改革基金會備份。
